臺灣嘉義地方法院民事判決
109年度嘉簡字第801號
原      告  李盈霖  
訴訟代理人  邱皇錡律師
被      告  林章卿  
訴訟代理人  林明興  
上列當事人間請求給付票款事件，本院於民國110年3月23日言詞
辯論終結，判決如下： 
    主  文
被告應給付原告新台幣（以下同）183萬元，及自109年10月29日
起至清償日止，按年息5％計算之利息。
訴訟費用由被告負擔。
本判決得假執行。但被告如以183萬元為原告預供擔保，得免為
假執行。
    事實及理由
一、原告主張：訴外人黃瑞賢前持被告所簽發如附表所示5紙支
    票，向原告借款金額合計為183萬元(下合稱系爭支票)，嗣
    經原告遵期提示後遭付款銀行以存款不足及拒絕往來戶為由
    退票，未獲付款，爰依票據關係，請求被告給付原告183萬
    元，及自支付命令聲請狀送達被告翌日起至清償日止，按年
    息百分之5 計算之利息。
二、被告則以：黃瑞賢與被告訴訟代理人林明興即被告之子為相
    識數十年之好友，黃瑞賢因業務需要，無償向林明興借用系
    爭支票。其中附表編號4支票於109年2月10日交付時並未填
    寫發票日；附表編號5支票於同年月6日交付時並未填寫金額
    及發票日，均係欠缺票據法之法定應記載事項而非有效票據
    ，上開2紙支票僅是暫時交付黃瑞賢保管，被告並未授權黃
    瑞賢或其他人代填票據之內容，被告並有將此2紙支票於交
    付時拍照存證，以防票據事後遭他人變造，此2紙支票係遭
    他人擅自填寫應記載事項之變造票據，依票據法第16條第1
    項規定，票據經變造時，簽名於變造前者，僅就變造前之票
    據文義負責，而被告簽名時此2紙支票均欠缺法定應記載事
    項而無效，是被告對該2紙支票並不負任何票據上責任。另
    附表編號1至3支票之票款不是被告拿的，也不是被告用的，
    原告資金怎麼拿出來的，拿給誰並不清楚等語，並聲明：原
    告之訴駁回。如受不利判決，願供擔保請准宣告免為假執行
    。 　　
三、本院之判斷：
　1.附表編號4、5支票部分
　　按「執票人善意取得已具備票據法規定應記載事項之票據者
    ，得依票據文義行使權利；票據債務人不得以票據原係欠缺
    應記載事項為理由，對於執票人，主張票據無效。」，票據
    法第11條第2項定有明文。又「發票人簽發票據交付執票人
    ，故意將票據上其他應記載事項之全部或一部，授權執票人
    補充記載，以完成發票行為，即所謂空白授權票據，在補充
    填載完成後，不問填載之人是否無權或越權，均有使票據完
    成發票之效力，發票人應按填載後之文義負責。又發票人主
    張其簽發票據時曾保留票據應記載事項之補充權者，此既屬
    第三人無從自票據外觀得知之內部事項，如其欲免除發票人
    責任，自應就執票人明知發票人保留應記載事項之補充權，
    卻惡意取得系爭支票一事加以舉證證明。」（最高法院49年
    台上字第678號、64年台上字第1540號判例意旨參照）。經
    查：本件係因黃瑞賢有借款之需求，故執前開2紙支票向原
    告借款並在該支票背面背書，且系爭支票於原告取得時已完
    成所有應記載事項等情，業據原告陳明在卷，被告亦不爭執
    附表編號4、5支票上印文及附表編號4支票上票面金額等之
    真正，則兩造間非系爭支票之直接前後手甚明，則被告既於
    系爭支票上填載發票人姓名，並保留其他絕對必要記載事項
    ，而將系爭支票交付黃瑞賢，其應可得預見該空白票據有由
    他人補充完成，使票據流通之可能性存在，基於票據重視流
    通性及文義性原則，被告對於信賴票據外觀之善意第三人，
    仍不得主張免責，方能維護票據交易安全，縱被告所辯：被
    告未親自填寫票據日期、票面金額或授權他人代填發票日期
    、票面金額等情為真正，然本件原告於取得系爭支票時，其
    上之日期、金額既已填寫完備，此為被告所不否認，則系爭
    支票已具備票據法所規定應記載事項，被告復未舉證以證明
    ：原告為惡意取得系爭支票，揆諸前開說明，被告自不得以
    前揭2紙支票原係欠缺應記載事項即未記載發票日期為由，
    對原告主張票據無效，是原告主張被告對於附表標號4、5支
    票應負票據責任等語，洵屬有據。
　2.附表編號1至3支票部分
　　按在票據上簽名者，依票上所載文義負責；發票人應照支票
    文義擔保支票之支付，票據法第5 條第1 項、第126 條分別
    定有明文。次按無對價或以不相當之對價取得票據者，不得
    享有優於其前手之權利，票據法第14條第2 項固有明文。惟
    票據行為為不要因行為，執票人不負證明關於給付原因之責
    任，如票據債務人主張執票人取得票據係無對價或以不相當
    對價取得，則應由該債務人負舉證責任（最高法院85年度台
    上字第286號判決意旨參照）。又應負舉證責任之當事人，
    對於他方當事人主張之抗辯，自應提出相當之證據，以證明
    其抗辯之真實性，尚不得僅依其對他方當事人主張、陳述之
    質疑、推測，即認其舉證責任已盡，而轉換舉證責任於他方
    。本件被告並不爭執附表編號1、2、3 所示支票之真正，雖
    辯稱：原告資金怎麼拿出來的，拿給誰並不清楚等語，似爭
    執原告係無對價而取得前開票據。然原告主張：黃瑞賢持如
    附表編號1、2、3 所示之支票向原告調借現金等語，則被告
    抗辯原告並未支付對價受讓如附表編號1、2、3 所示之支票
    ，既原告所否認，依上開說明，自應由被告就原告係無對價
    而自黃瑞賢取得如附表編號1、2、3 所示支票之事實負舉證
    責任。就此，被告迄至言詞辯論終結始終未能舉證證明原告
    係無對價而自黃瑞賢取得如附表編號1、2、3 所示之支票，
    是被告抗辯原告係無對價而自黃瑞賢取得如附表編號1 、2 
    、3所示之支票云云，並無可採。原告依據票據法律關係，
    請求被告給付票款，亦為法之所許。
　3.按「支票之發票人應照支票之文義擔保支票之支付。」、「
    執票人向支票債務人行使追索權時，得請求自為付款提示日
    起之利息，如無約定利率者，依年利6釐計算。」，票據法
    第126條及第133條分別定有明文。本件被告既簽發票據，揆
    諸前開說明，被告就本件票款自應負清償責任。從而，原告
    本於票據法律關係，僅請求判決如主文第一項之所示，為有
    理由，應予准許。
四、本件事證已臻明確，兩造其餘攻擊、防禦方法與判決之結果
    不生影響，爰不一一贅論，併此敘明。
五、本件係就民事訴訟法第427條第1項至第4項訴訟適用簡易程
    序所為被告敗訴之判決，爰依職權宣告假執行及被告得供相
    當擔保金額而免為假執行。
中　　華　　民　　國　　110 　年　　 4　　月　　 6　　日
                  臺灣嘉義地方法院嘉義簡易庭
                                  法　官　陳思睿
以上正本係照原本作成。
如對本判決上訴，須於判決送達後20日內向本庭（嘉義市文化路
308之1號）提出上訴狀（均須按他造當事人之人數附繕本）。如
委任律師提起上訴者，應一併繳納上訴審裁判費。
中　　華　　民　　國　　110 　年　　 4　  月　　 6　　日
                                  書記官  黃士祐
附表：　　　　　　　　　　　　　　　　　
編號   付款銀行 票面金額   發票日    提示日   (退票日) 票據號碼 1 竹崎地區農會信用部 30萬元 109年2月10日 109年2月10日 FA0000000 2 同上 30萬元 109年2月16日 109年2月17日 FA0000000 3 同上 30萬元 109年2月27日 109年2月27日 FA0000000 4 同上 30萬元 109年3月17日 109年8月20日 FA0000000 5 同上 63萬元 109年7月31日 109年8月21日 FA0000000